臺灣高等法院臺南分院刑事裁定　　　　　96年度交抗字第74號
抗　告　人
即受處分人　甲○○
上列抗告人因違反道路交通管理處罰條例案件，不服臺灣嘉義地
方法院，中華民國96年3月27日所為裁定（96年度交聲更(一)字第4
號），提起抗告，本院裁定如下：
    主  文
原裁定撤銷，應由臺灣嘉義地方法院更為裁定。
    理  由
一、抗告意旨略以：
    (一)本件舉發員警主觀上先認定系爭違規路口係三岔路，然
        三岔路口係二時相，二時相三岔路口交通號誌，直線道
        路上路口燈號與垂直道路上顯示燈號互不相同，本件舉
        發違規之地點燈號變換很特別，太麻里外環道與台九線
        非直線號誌變換卻相同，應為舉發警員誤判之主因。
    (二)事後證人即本件舉發員警楊敏政及江文祥於台東地方法
        院訊問時，均結證上開路口為四岔路口，號誌之變換為
        三時相，其證詞與舉發違規時之認定不同，其證詞是否
        可採信？原審均未詳加審認。為此狀請撤銷原裁定，另
        為適法裁定云云。
二、按汽車駕駛人，行經有燈光號誌管制之交岔路口闖紅燈者，
    處新臺幣1800元以上5400元以下罰鍰；前項紅燈右轉行為者
    ，處新臺幣600元以上1800元以下罰鍰，道路交通管理處罰
    條例第53條第1項定有明文。駕駛人有道路交通管理處罰條
    例第53條之情形者，除依原條款處罰鍰外，並記違規點數3
    點，同法第63條第1項第3款亦有明文。
三、經查：
    (一)按號誌，以規定時間上交互更迭光色訊號，設置於交岔
        路口或其他特殊地點，用以將道路通行權指定給車輛駕
        駛人與行人，管制其行止及轉向交通管制設施（道路交
        通標誌標線號誌設置規則第3條第3款參照）。據此，駕
        駛人與行人，行經岔路口時，自應依路口停止線上方號
        誌顯示燈號為何，作為其得否繼續行進、停止或轉向之
        準則。又於二時相之十字路口交通號誌，直線道路上路
        口燈號與垂直道路上顯示燈號互不相同，故一般駕駛人
        不論係依直線道路上燈號，或依垂直道路上燈號，作為
        判斷行止及轉向之依據，均不生未依號誌行駛問題。然
        四岔路口之交通號誌燈號，則為三時相號誌，路口號誌
        分別指示不同路口號誌燈號，此時原則上，應以其路口
        停止線上方所設置之號誌為何，作為其行止及轉向之依
        據，始不生未依號誌行駛問題，合先敘明。
    (二)查抗告人即受處分人於95年3月1日16時30分許，駕駛2W
        -1662號小貨車，在台九線公路402.2公里處，為警舉發
        「闖紅燈」等違規事實，有臺東縣警察局以東警交字第
        T00000000號舉發違反道路交通管理事件通知單、交通
        違規陳述單及查詢單在卷可稽（詳原審交聲字卷第6、7
        頁）。
    (三)本件案發時抗告人駕駛上開自用小貨車，自外環道往台
        九線由南向北行駛闖越上開路段四岔路口之紅燈號誌，
        即為警員於該路口北方約50公尺之約為水電行門口路旁
        處攔查等情，為證人即本件舉發員警楊敏政及江文祥於
        原審囑託臺灣臺東地方法院訊問時均結證綦詳；而證人
        楊敏政復就該路口號誌變換情形證稱：當時交通號誌沒
        有故障，運作正常，由取締位置由北往南觀看，台九線
        指示路牌上橫式號誌若為紅燈，從太麻里街上過來的號
        誌即為綠燈；若太麻里方向號誌變成紅燈，就是大王國
        中路口號誌變成綠燈，再轉換成台九線變成綠燈；一定
        要取締方向看過去指示路牌上之橫式號誌為綠燈，外環
        道之號誌才會是綠燈，如果指示牌上方橫式號誌是紅燈
        ，外環道路那邊的號誌也是紅燈等語明確（詳原審交聲
        字卷第28至31頁）；另證人江文祥亦證稱：我們在那個
        位置，無法看見駕駛人在外環道停紅綠燈狀況，我們是
        由北往南，依指示牌上紅綠燈，來判斷是否闖紅燈；由
        北往南，如為紅燈，他從外環道開來，即是闖紅燈等語
        （詳原審交聲字卷第31至33頁），參諸證人楊敏政、江
        文祥係依法執行公務，與抗告人並不相識，素無怨隙，
        且目睹及取締抗告人上開違規情事，衡情應無設詞攀誣
        、或虛構違規事實以陷害抗告人之理；佐以本件路口為
        三時相號誌路口，於95年3月1日當日該路口紅綠燈變換
        方式如下：(1)第1時相：除位於外環道路上懸臂雙面燈
        箱、位於台九線之懸臂雙面燈箱朝向台九線方向、位於
        台九線之直立式燈箱之燈號為綠燈外，其餘燈號（含位
        於台九線之懸臂雙面燈箱朝向太麻里街方向之燈號）均
        為紅燈；再轉換為(2)第二時相：除位於台九線之懸臂雙
        面燈箱朝向太麻里街方向之燈號、位於太麻里街之懸臂
        單面燈箱之燈號為綠燈外，其餘燈號均為紅燈；再轉換
        為(3)第三時相：僅分別位於大王國中入口處及位於台九
        線之之懸臂單面燈箱之燈號為綠燈外，其餘燈號均為紅
        燈，並依上述次序變換燈號，亦即第1時相為外環道路
        、台九線行向之車輛可通行、第2時相為太麻里街、台
        九線行向可通行、第3時相為自大王國中駛出車輛可通
        行；即有臺東縣警察局96年2月15日東警交字第0960034
        213號函附本件路口燈號位置與變換方式之圖示說明在
        卷可稽（詳原審交聲更(一)卷第16至20頁），再據與抗告
        人同車之證人劉登勝於原審96年3月19日審理時結證證
        稱：我們在紅綠燈號誌下，等了十多秒鐘，等到綠燈我
        們右轉，被警察攔下來，並說我們闖紅燈。我們開過來
        時，先看到橫的紅燈，就是我們上面那個，直的也是紅
        燈，當時我有看到太麻里街上過來是綠燈，我們這邊是
        紅燈，接下來就換我們這邊是綠燈，其他地方是紅燈（
        詳原審交聲更(一)卷第22、26至27頁），可知抗告人於外
        環道停等紅燈時，位於台九線之懸臂雙面燈箱朝向太麻
        里街方向之燈號與位於太麻里街之懸臂單面燈箱之燈號
        為綠燈，外環道之懸臂雙面燈箱之燈號與位於台九線之
        直立式燈箱之燈號均為紅燈，此時應為第2時相之燈號
        ，而證人劉登勝既證稱於停等十幾秒後燈號變換時即右
        轉，可知抗告人於下一燈號變換時（即第2時相燈號轉
        換為第3時相燈號時）即右轉入台九線，而為本件員警
        察覺舉發其闖紅燈之違規事實。而第3時相之燈號，無
        論位於台九線或外環道之懸臂雙面燈箱之兩側燈號均為
        紅燈，舉發員警據以判斷之燈號與抗告人應遵循之燈號
        係相同燈號，並無抗告人所言舉發員警所依據之燈號與
        抗告人車道應遵循之燈號不同致有誤判之可能，況第3
        時相僅位於大王國中入口處之燈號及及位於台九線之之
        懸臂單面燈箱之燈號為綠燈外，其中位於大王國中入口
        處之燈號，因該四岔路口係成不對稱交岔，若疏於注意
        ，易使從外環道駛來之車輛於停等時，誤認其係指示該
        車道之燈號，有現場照片幀7幀（詳原審交聲字卷第17
        至20頁），亦與舉發員警楊敏政、江文祥就上開舉發地
        點當時燈號及抗告人可能誤認燈號致有違規等證述相符
        ，是以抗告人確有於上開時地行闖越外環道路停止線上
        方紅燈之違規事實，洵堪認定。末查抗告人雖聲請調閱
        路口監視器，然據證人楊敏政前證稱本件為取締動態違
        規，並無錄影等語，是實無調查之可能性，併予敘明。
四、惟查，抗告人雖有上揭違規事實，然抗告人係自外環道闖越
    紅燈駛入台九線，究屬「闖紅燈」或僅為「紅燈右轉」之行
    為，尚欠明瞭，而其違規之行為，究應依道路交通管理處罰
    條例第53條第1項闖紅燈或同條第2項紅燈右轉之規定予以裁
    罰，尚有查明之必要。是以本件抗告意旨指摘雖均無理由，
    然原裁定既有上開未明之處，自應由本院將原裁定撤銷，發
    回原法院更為妥適之處理。
五、據上論斷，應依道路交通案件處理辦法第26條，刑事訴訟法
    第413條，裁定如主文。
中　　華　　民　　國　　96　　年　　5　　月　　17　　日
                  刑事第五庭　  審判長法  官　楊明章
                             　       法  官  楊子莊
                             　       法  官  戴勝利
以上正本證明與原本無異。
不得再抗告。
　　　　　　　　　　　　　　　　　　　書記官　陳淑貞
中　　華　　民　　國　　96　　年　　5　　月　　17　　日
